臺灣橋頭地方法院刑事判決
110年度易字第177號
                                      110年度易字第260號
公  訴  人  臺灣橋頭地方檢察署檢察官
被      告  王明暐


上列被告因侵占案件，經檢察官提起公訴（109 年度偵字第3665
號），及因詐欺案件，經檢察官聲請以簡易判決處刑（109 年度
偵字第14329 號），本院認不宜以簡易判決處刑（原案號：110 
年度簡字第1423號），改以通常程序審理，嗣因被告於準備程序
中就被訴事實為有罪之陳述，經本院告知簡式審判程序之旨，並
聽取檢察官及被告之意見後，合議庭裁定由受命法官獨任進行簡
式審判程序，本院合併審理並判決如下：
    主  文
王明暐犯如附表所示之參罪，各處如該表所示之刑及沒收。應執
行有期徒刑玖月，如易科罰金，以新臺幣壹仟元折算壹日。宣告
多數沒收部分併執行之。
    事  實
一、王明暐與陳嘉祥合作買賣電子菸，由陳嘉祥出資委由王明暐
    向廠商訂購電子菸商品。詎王明暐竟意圖為自己不法之所有
    ，基於侵占之犯意，分別為下列行為：
  ㈠於民國108 年9 月14日，收取陳嘉祥為委託其購買RELX六六
    大順牌電子菸主機20台，而於同日15時6 分、22時23分許陸
    續匯入王明暐指定之不知情之王冠華所有（起訴書誤載為王
    明暐所有，業經檢察官當庭更正【見易字一卷第155 頁】）
    之台新國際商業銀行股份有限公司帳號00000000000000號帳
    戶（下稱王冠華帳戶）內之新臺幣（下同）7,620 元及7,50
    0 元後，變易持有為所有之意思，予以侵占入己，而未訂購
    電子菸。
  ㈡復於108 年9 月15日，收取陳嘉祥為委託其購買藍博堅尼牌
    電子菸菸彈84盒，而於0 時44分匯入王明暐指定之不知情之
    洪朝坤所有之臺灣銀行股份有限公司（下稱臺銀）板新分行
    帳號000000000000號帳戶（下稱洪朝坤帳戶）內之13,500元
    後，變易持有為所有之意思，予以侵占入己，而未訂購電子
    菸菸彈。
二、王明暐與李晶琳透過李晶琳之友人介紹認識，王明暐明知其
    並無販賣IPHONE 8行動電話、電子菸及IPAD之真意，竟意圖
    為自己不法之所有，接續基於詐欺取財之犯意，自108 年9
    月19日起至同年10月4 日止，在不詳地點，以行動電話連接
    網際網路上網後，以通訊軟體MESSENGER 暱稱「Ming」及通
    訊軟體LINE暱稱「（皇冠圖案）」與李晶琳聯繫，佯稱有IP
    HONE 8行動電話、電子菸及IPAD可出售云云，致李晶琳陷於
    錯誤，雙方約定王明暐以9,000 元、5,340 元、7,560 元、
    8,000 元出售IPHONE 8行動電話1 支、電子菸3 支、IPAD 1
    台、電子菸10支與李晶琳，李晶琳遂依指示於108 年9 月19
    日22時5 分、同年月20日14時3 分、同年月23日17時22分、
    同年10月4 日1 時57分許，以網路轉帳之方式，匯款9,000 
    元、5,340 元至王明暐指定之不知情之林振瑋（另由臺灣臺
    東地方檢察署【下稱臺東地檢署】檢察官以109 年度偵字第
    2017號為不起訴處分）提供與其使用之第一商業銀行股份有
    限公司新化分行帳號00000000000 號帳戶（下稱林振瑋帳戶
    ）、匯款7,560 元至王明暐指定之不知情之蘇素雅（另由臺
    灣橋頭地方檢察署【下稱橋頭地檢署】檢察官以109 年度偵
    字第8555號為不訴處分）之中華郵政股份有限公司（下稱中
    華郵政）帳號00000000000000號帳戶（下稱蘇素雅帳戶）及
    匯款8,000 元至王明暐指定之臺銀帳號0000000000000000號
    虛擬帳戶（下稱臺銀虛擬帳戶）內。
三、嗣陳嘉祥遲未取得電子菸商品亦未獲王明暐退款，發覺有異
    ；李晶琳遲未收受任何商品，始知受騙而報警處理，進而循
    線查悉上情。
四、案經陳嘉祥、李晶琳訴由臺東縣警察局臺東分局（下稱臺東
    分局）報告臺東地檢署呈請臺灣高等檢察署檢察長核轉橋頭
    地檢署檢察官偵查起訴及聲請簡易判決處刑。
    理  由
壹、程序事項
    按除被告所犯為死刑、無期徒刑、最輕本刑為3 年以上有期
    徒刑之罪或高等法院管轄第1 審案件者外，於第273 條第1 
    項程序進行中，被告先就被訴事實為有罪之陳述時，審判長
    得告知被告簡式審判程序之旨，並聽取當事人、代理人、辯
    護人及輔佐人之意見後，裁定進行簡式審判程序，刑事訴訟
    法第273 條之1 第1 項定有明文。查本案被告王明暐所犯均
    係死刑、無期徒刑、最輕本刑為3 年以上有期徒刑以外之罪
    ，其於準備程序中就被訴事實俱為有罪之陳述，經受命法官
    告知簡式審判程序之旨，並聽取其與公訴人之意見後，本院
    合議庭認為適宜由受命法官獨任進行簡式審判程序，爰依刑
    事訴訟法第273 條之1 第1 項規定，裁定由受命法官獨任進
    行簡式審判程序，是本案之證據調查，依刑事訴訟法第273 
    條之2 規定，不受同法第159 條第1 項、第161 條之2 、第
    161 條之3 、第163 條之1 及第164 條至第170 條規定之限
    制，合先敘明。
貳、實體事項
一、認定犯罪事實所憑之證據及理由：
  ㈠事實欄一部分：
    上揭事實欄一㈠所示之犯罪事實，業據被告於本院準備及審
    判中坦承不諱（見易字一卷第30、58、70、150 至151、174
     頁），事實欄一㈡所示之犯罪事實，則據被告於警詢、偵查
    、本院準備及審判程序中坦承不諱（見警一卷一第4 、6 頁
    ；偵一卷第27至28、127 、129 頁；易字一卷第30、58、70
    、150 至151 、174 頁），核與證人即告訴人陳嘉祥於警詢
    及偵查中之證述相符（見警一卷第29至31頁；偵一卷第41頁
    ），並有被告與陳嘉祥之LINE對話紀錄、王冠華帳戶開戶資
    料及交易明細、洪朝坤帳戶開戶資料及交易明細、陳嘉祥與
    電子菸供應商之對話紀錄、陳嘉祥匯款帳戶之中華郵政客戶
    歷史交易清單各1 份在卷可稽（見警一卷一第102 至163 頁
    ；警一卷二第1 頁至第27頁反面、第64頁至第78頁反面、第
    80至93頁；偵一卷第79至101 頁；審易卷第41頁），足認被
    告前揭任意性自白與事實相符，洵堪採為認定事實之依據。
  ㈡事實欄二部分：
    上揭犯罪事實，業據被告於偵查、本院準備及審判程序中坦
    承不諱（見偵二卷第131 至132 頁；易字一卷第150 至151
    、174 頁；易字二卷第35至36頁），核與證人即告訴人李晶
    琳於警詢、偵查及本院訊問程序中、證人林振瑋於警詢及偵
    查中之證述相符（見警二卷第7 至11、16至18頁；偵二卷第
    63至65頁；偵三卷第19頁；簡字卷第21至23頁），並有被告
    之社群網站FACEBOOK帳號及LINE帳號截圖各1 紙、被告與李
    晶琳之MESSENGER 、LINE對話紀錄、被告與林振偉之LINE對
    話紀錄、林振瑋帳戶之開戶基本資料、存摺存款客戶歷史交
    易明細表各1份、李晶琳轉帳交易明細4 張（見警一卷二第3
    0至58頁；警二卷第35至55頁），足認被告前揭任意性自白
    與事實相符，洵堪採為認定事實之依據。
  ㈢從而，本案事證明確，被告犯行俱堪認定，均應依法論科。
二、論罪科刑：
  ㈠被告行為後，刑法第335 條第1 項之罰金刑部分，固於108年
    12月25日修正公布，並自同年月27日生效施行，然修正前該
    之罰金數額本應依刑法施行法第1 條之1 第2 項前段規定提
    高為30倍，本次修法僅係將上開條文之罰金數額調整換算後
    予以明定，故修正前後之罰金刑度實質上相同，非屬法律有
    變更，並無新舊法比較適用之問題，爰逕行適用修正後之規
    定。
  ㈡核被告就事實欄一㈠、㈡所為，均係犯刑法第335 條第1 項之
    侵占罪；就事實欄二所為，係犯同法第339 條第1 項之詐欺
    取財罪。又被告於108 年9 月19日起至同年10月4 日止，以
    販賣商品為由，多次詐欺李晶琳取得財物之行為，係基於單
    一之詐欺取財犯意，為達同一目的而多次實行詐欺取財之同
    一手段，且在時間上具有密切之關係，並侵害同一法益，依
    一般社會通常觀念難以強行分離，在刑法評價上，以視為數
    個舉動之接續實施而合於包括之一罪予以評價較為合理，應
    論以接續犯之一罪。被告所犯上揭3 罪，犯意各別，行為互
    異，應予分論併罰。
　㈢爰審酌被告正值壯年，有謀生能力，竟不思循正當途徑獲取
    所需，僅因個人資金缺口，需錢孔急，為圖一己私利，竟侵
    占陳嘉祥之財物及假借賣物為名向李晶琳詐取財物，損害社
    會互信之基礎，造成告訴人受有損害，所為實不足取；另考
    量被告自警詢中即坦承如事實欄一㈡所示之犯行，就事實欄
    二所示之犯行至偵查中始坦白承認，就事實欄一㈠所示之犯
    行則至本院準備程序中方坦認犯行，另雖與陳嘉祥達成調解
    ，復承諾會主動賠償李晶琳（見易字二卷第36頁），有調解
    筆錄1 份附卷可佐（見易字一卷第79至80頁），惟迄今未實
    際賠償陳嘉祥及李晶琳，此據被告自陳在卷（見易字一卷第
    175 頁），並有本院辦理刑事案件電話紀錄查詢表1 紙在卷
    足憑（見易字一卷第129 頁）之犯後態度；兼衡其自陳高職
    肄業之智識程度、未婚無子、需扶養祖母、從事便當店工作
    ，月新30,000元、身體健康狀況正常之家庭生活、經濟及身
    體健康狀況（見易字一卷第175 頁）暨其素行（見易字一卷
    第141 至144 頁之臺灣高等法院被告前案紀錄表）等一切情
    狀，對被告所犯各罪，分別量處如附表所示之刑，及均諭知
    易科罰金之折算標準。
　㈣又按數罪併罰之定應執行之刑，係出於刑罰經濟與責罰相當
    之考量，並非予以犯罪行為人或受刑人不當之利益，相較於
    刑法第57條所定科刑時應審酌之事項係對一般犯罪行為之裁
    量，定應執行刑之宣告，乃對犯罪行為人本身及所犯各罪之
    總檢視，除應考量行為人所犯數罪反應出之人格特性，並應
    權衡審酌行為人之責任與整體刑法目的及相關刑事政策，在
    量刑權之法律拘束性原則下，依刑法第51條第5 款之規定，
    採限制加重原則，以宣告各刑中之最長期為下限，各刑合併
    之刑期為上限，但不得逾30年，資為量刑自由裁量權之外部
    界限，並應受法秩序理念規範之比例原則、平等原則、責罰
    相當原則、重複評價禁止原則等自由裁量權之內部抽象價值
    要求界限之支配，使以輕重得宜，罰當其責，俾符合法律授
    與裁量權之目的，以區別數罪併罰與單純數罪之不同，兼顧
    刑罰衡平原則（最高法院101 年度台抗字第461 號裁定要旨
    參照）。本院審酌被告本案所犯侵占罪及詐欺取財罪之罪質
    同質性高，犯罪時間集中在108 年9 月14日至同年10月4 日
    間；如事實欄一所示2 次侵占罪對象均為同1 人，犯罪時間
    接近及侵占財物之價值尚非甚鉅；如事實欄二所示詐欺取財
    罪詐取財物之價值亦非甚鉅；並考量其犯後態度及均尚未填
    補告訴人所受損害，兼衡數罪併罰限制加重與多數犯罪責任
    遞減原則，乃定被告本案所犯3 罪合併定如主文所示應執行
    之刑及易科罰金之折算標準，以資懲儆。
三、沒收部分：
　㈠按犯罪所得，屬於犯罪行為人者，沒收之；前2 項之沒收，
    於全部或一部不能沒收或不宜執行沒收時，追徵其價額，刑
    法第38條之1 第1 項本文、第3 項定有明文。
　㈡經查，被告於事實欄一所侵占之款項合計28,620元（計算式
    ：7,620 元＋7,500元＋13,500 元＝28,620 元），又事實欄二
    所示李晶琳匯入林振瑋帳戶、蘇素雅帳戶及臺銀虛擬帳戶內
    合計29,900元（計算式：9,000 元＋5,340元＋7,560 元＋8,00
    0＝29,900 元）之款項，均經被告收取，據其自陳在卷（見
    易字一卷第30頁；易字二卷第36頁），核屬其犯罪所得，而
    被告雖已以100,000 元與陳嘉祥達成調解，惟至今尚未實際
    賠付陳嘉祥，亦未賠償予李晶琳，業據其自陳明確（見易字
    一卷第175 頁），被告之犯罪所得既未實際發還告訴人，為
    避免其坐享犯罪所得，縱未扣案，仍均應依刑法第38條之1 
    第1 項本文、第3 項規定，於其所犯各該罪之罪刑中宣告沒
    收，於全部或一部不能沒收或不宜執行沒收時，追徵其價額
    。
據上論斷，應依刑事訴訟法第273 條之1 第1 項、第299 條第1 
項前段，刑法第335 條第1 項、第339 條第1 項、第41條第1 項
本文、第51條第5 款、第38條之1 第1 項本文、第3 項、第40條
之2 第1 項，刑法施行法第1 條之1 第1 項，判決如主文。
本案經檢察官鍾葦怡提起公訴及聲請簡易判決處刑，檢察官彭斐
虹到庭執行職務。
中　　華　　民　　國　　111 　年　　5 　　月　　11　　日
                  刑事第七庭    法　官  蔡宜靜
以上正本證明與原本無異。
如不服本判決應於收受送達後20日內向本院提出上訴書狀，並應
敘述具體理由；如未敘述上訴理由者，應於上訴期間屆滿後20日
內向本院補提理由書（均須按他造當事人之人數附繕本）「切勿
逕送上級法院」。
中　　華　　民　　國　　111 　年　　5 　　月　　12　　日
                                書記官  鄧思辰
附錄本判決論罪之法條：
刑法第335條第1項
意圖為自己或第三人不法之所有，而侵占自己持有他人之物者，
處五年以下有期徒刑、拘役或科或併科三萬元以下罰金。

刑法第339條第1項
意圖為自己或第三人不法之所有，以詐術使人將本人或第三人之
物交付者，處五年以下有期徒刑、拘役或科或併科五十萬元以下
罰金。

附表
編號 所為犯行 主文  一 犯罪事實一㈠所示犯行 王明暐犯侵占罪，處有期徒刑伍月，如易科罰金，以新臺幣壹仟元折算壹日。 未扣案之犯罪所得新臺幣壹萬伍仟壹佰貳拾元沒收，於全部或一部不能沒收或不宜執行沒收時，追徵其價額。  二 犯罪事實一㈡所示犯行 王明暐犯侵占罪，處有期徒刑肆月，如易科罰金，以新臺幣壹仟元折算壹日。 未扣案之犯罪所得新臺幣壹萬參仟伍佰元沒收，於全部或一部不能沒收或不宜執行沒收時，追徵其價額。  三 犯罪事實二所示犯行 王明暐犯詐欺取財罪，處有期徒刑伍月，如易科罰金，以新臺幣壹仟元折算壹日。 未扣案之犯罪所得新臺幣貳萬玖仟玖佰元沒收，於全部或一部不能沒收或不宜執行沒收時，追徵其價額。 

卷證目錄對照表 1.臺東縣警察局臺東分局信警偵字第1090006640號卷，稱警一卷   。 2.臺東縣警察局臺東分局信警偵字第1090019324號卷，稱警二卷   。 3.臺灣橋頭地方檢察署109 年度偵字第3665號卷，稱偵一卷。 4.臺灣橋頭地方檢察署109 年度偵字第14329 號卷，稱偵二卷。 5.臺灣臺東地方檢察署109 年度偵字第2017號卷，稱偵三卷。 6.本院110 年度審易字第305 號卷，稱審易卷。 7.本院110 年度簡字第1423號卷，稱簡字卷。 8.本院110 年度易字第177 號卷，稱易字一卷。 9.本院110 年度易字第260 號卷，稱易字二卷。